【裁判字號】    97,上易,2982
【裁判日期】    980123
【裁判案由】    傷害
【裁判全文】
臺灣高等法院刑事判決                97年度上易字第2982號
上  訴  人  臺灣桃園地方法院檢察署檢察官
被      告  戊○○（原名陳秀貞）
上列上訴人因被告傷害案件，不服臺灣桃園地方法院97年度易字
第838號，中華民國97年10月27日第一審判決（聲請簡易判決處
刑案號：臺灣桃園地方法院檢察署97年度偵字第11484號，暨移
送併辦案號：97年度偵字第23641號），提起上訴，本院判決如
下：
    主  文
原判決撤銷。
戊○○共同傷害人之身體，處有期徒刑陸月，如易科罰金，以新
臺幣壹仟元折算壹日。
    事  實
一、戊○○（原名陳秀貞）於民國（下同）96年10月 4日晚間，
    因故與己○○相約在桃園縣桃園市○○路 426號「安聖堂」
    前談判，同日22時許，當己○○依約抵達後，戊○○竟基於
    傷害人身體之犯意，夥同與之有犯意聯絡之姓名、年籍不詳
    之成年人數名，分持球棒等物毆擊乙○○、丙○○、甲○○
    父子，致乙○○受有頭部外傷、前額開放性傷口、丙○○受
    有頭部外傷併頭皮撕裂傷、兩上肢及右下肢多處挫瘀傷、甲○○受有臉部傷口、肘挫傷、上臂挫傷等傷害。
二、案經乙○○、丙○○、甲○○訴由桃園縣政府警察局桃園分
    局報告臺灣桃園地方法院檢察署檢察官偵查起訴。
    理  由
壹、證據能力部分
    按被告以外之人於審判外之言詞或書面陳述，除法律有規定
    者外，不得作為證據；被告以外之人於偵查中向檢察官所為
    之陳述，除顯有不可信之情況者外，得為證據，刑事訴訟法
    第159條第1項、第159條之1第 2項分別定有明文。證人乙○○、丙○○、甲○○、己○○、楊慶輝於偵查中所為之陳述
    ，均業經具結，且無證據證明有受外力干擾及影響，並無顯
    不可信之情況，故上開證人於偵查中向檢察官所為之證述，
    依前揭規定，自有證據能力。
貳、實體部分
一、訊據被告戊○○固坦承有於96年10月 4日晚間前往「安聖堂
    」等情，惟矢口否認有何共同傷害之犯行，辯稱：伊平日即
    在該處拜拜，當日伊僅有與丁○○一起去，而乙○○、丙○○、甲○○及己○○當時也在「安聖堂」內，很多人都在那
    邊，有的人伊不認識，結果後來聽到有人講話很大聲，其後
    並有發生衝突，伊就與丁○○一起走了，因為伊當天與丁○○所駕駛的車輛距離衝突地點很近，伊不敢去牽車，怕被人
    打，所以車輛還會留在現場云云。惟查：
  (一)證人即告訴人乙○○於原審訊問時表示當日係己○○與被告
    戊○○為了男女關係的事而前來「安聖堂」談判，被告戊○○與4名男子同1車一起前來，與被告戊○○一起前來之 1名
    男子即打電話叫人前來，另 1名男子即拿椅子打己○○（該
    男子並非丁○○），於是起衝突，後來即有 3台車輛之男子
    進來，在場之男子即分持棍捧打人，在衝突發生當時，被告
    戊○○僅在旁邊看等情（見原審97年8月4日訊問筆錄第 3頁
    ），而與被告戊○○同車前來的4名男子，其中1名男子即丁○○（綽號阿勝）與被告戊○○坐在椅子上，其餘 3名男子
    則站在被告戊○○與丁○○的後面，站著的3名男子中的1人
    突然跑到後方打電話叫外面的人前來，不久約有15人前來「
    安聖堂」，這15個人一進來就打，後來被告戊○○與丁○○
    就站起來在旁邊看，在那15個人離開後，被告戊○○與丁○○才離開，他們兩人是慢慢的走出去等情（見原審97年9月1
    日訊問筆錄第11─12頁），在本院審理中亦為大致相同之證
    述（見本院98年1月6日審判筆錄）；於偵查中則結證稱係被
    告戊○○與4名男子一起前來，其中1人與己○○說話，後來
    講的不愉快，其中 1名男子再去打電話叫人來等語（見偵查
    卷第44頁）。
  (二)證人即告訴人丙○○於原審亦結證稱被告戊○○與 4名男子
    前來「安聖堂」，其中1人係丁○○，後來有3台車的男子前
    來，被告戊○○在衝突發生時並沒有吆喝打人，而係與被告
    戊○○前來的4名男子中的1人有吆喝稱：「什麼話都不要講
    ，先打再說」，並由其中1名男子撥打電話叫3台車的人帶棍
    棒前來打人等情（見原審97年8月4日訊問筆錄第1─2頁）；
    於偵查中則結證稱丁○○開車載被告戊○○與其他男子前來
    ，而坐被告戊○○車子前來的男子其中有 1名外出去打電話
    ，不到3分鐘就有一群人前來約有十幾人等語（見偵查卷第4
    1 頁）。
  (三)另證人即告訴人甲○○於原審復結證稱被告戊○○與 4名男
    子先到「安聖堂」，後來有1名男子外出打手機，後來有1名
    男子拿椅子要打己○○，不久就有很多男子前來，伊係遭在
    場之男子毆打等情（見原審97年8月4日訊問筆錄第 4頁）；
    於偵訊中則稱與被告戊○○同車前來的男子有出去外面，後
    來就見到一群人並遭毆打等語（見偵查卷第43頁）；在本院
    審理中亦為大致相同之證述（見本院97年12月23日審判筆錄
    ）。
  (四)又依證人己○○於原審訊問中之證述，當日被告戊○○並未
    打人，而與被告戊○○同去的丁○○亦未動手打人等情（見
    原審97年8月18日訊問筆錄第3頁），當時被告戊○○到達「
    安聖堂」時，係先撥放當日下午4、5時己○○撥打電話予被
    告戊○○之電話錄音帶，在播放當時應該是有與被告戊○○
    同來的男子離開，當時並未注意到被告戊○○有對離開的男
    子使眼色或講什麼，在播放錄音帶時亦未注意到被告戊○○
    與同車前來的男子有交談等情（見原審97年9月1日訊問筆錄
    第4─5頁）；在本院審理中到庭亦為大致相同之證述（見本
    院98年 1月13日審判筆錄）。
  (五)證人丁○○自警詢、偵查、原審及本院雖均證稱僅與被告戊○○ 2人一車前去而與證人乙○○、丙○○、甲○○、己○○所證皆不相符，且其與被告有親戚關係，應係迴護之詞，
    不能採信。
  (六)綜上所述，證人乙○○、丙○○、甲○○、己○○等人之證
    述，互為合，應堪採信。此外，復有乙○○、丙○○、甲○○等人之受傷診斷書 3紙在卷可資佐證。按本案係因被告
    與證人己○○因稍早之糾紛所引起，雙方互相約定在案發地
    點播放錄音帶，被告先行夥同丁○○及 3名不詳姓名成年男
    子到場，旋由其中 1人撥打電話向外聯絡，不久即有多名不
    詳姓名成年男子分持球棒等，趕到現場下手毆打乙○○等人
    ，應係被告與多名不詳姓名之人事先預謀共同毆打己○○及
    乙○○等人，雖在上開多名不詳姓名之人共同傷害乙○○等
    人時，被告在一旁觀看而未發一語，乃意在掩飾其犯行而已
    ，所辯並無可採，犯行堪以認定。
二、核被告所為，係犯刑法第277條第1項之傷害罪。被告與多名
    不詳姓名之成年男子，具有行為分擔、犯意聯絡之關係，係
    共同正犯。被告與多名不詳姓名之成年男子等人之一個共同
    傷害犯行，致使乙○○、丙○○、甲○○等人受傷，係一個
    行為觸犯數罪名，為想像競合犯，應依刑法第55條之規定從
    一傷害罪處斷。
三、原審不察，遽為被告無罪之諭知，自有未合。檢察官上訴意
    旨執以指摘原判決不當，為有理由，應由本院予以撤銷改判
    。爰審酌被告僅因稍早與己○○間之糾紛所引起，及其犯罪
    動機、手段、智識程度及被害人所受之傷害程度，併其犯罪
    後之態度等一切情狀，量處被告有期徒刑 6月，並諭知易科
    罰金之折算標準。
四、公訴意旨又略以：被告戊○○夥同不詳姓名成年男子在上開
    時、地毆打告訴人己○○，因認被告此部分亦犯刑法第 277
    條第 1項之罪嫌云云（此部分並經移送併辦，為同一事實，
    由本院一併審理）。公訴人指被告有此部分犯行，無非以告
    訴人己○○之指訴、證人楊慶輝之證述及己○○之診斷證明
    書等為其論據。惟查：告訴人己○○雖指訴被告於上開時、
    地，由另一不詳姓名成年男子以椅子砸伊，致其再度受傷，
    而證人楊慶輝亦證稱告訴人有被打，但己○○在偵查中稱伊
    診斷書之傷係當日午後 5點在李君土住處被打之傷，在安聖
    堂被打沒有去驗傷（見96年度他字第4606號卷97年 3月24日
    筆錄），又伊被椅子丟到左手（同上揭筆錄）等情，但在本
    院審理中改稱砸其頭部，所述前後不一，不論其砸向何處，
    有人拿椅子砸向告訴人則是事實，然砸向告訴人，究有無砸
    到，如有，則有無因而受傷？依證人乙○○在偵查中所證，
    並沒有打到，黃即逃離等語（見97年偵字第11484號卷97年6
    月 6日筆錄），是告訴人究有無因而受傷，告訴人既未提出
    證據證明其因而受傷，以實其說，是並無證據證明被告有傷
    害犯行，即與傷害罪之構成要件不符。至卷附己○○之受傷
    診斷證明書，係當日下午 5時許在李君土住處被毆所造成，
    與本案無涉。此外，復查無何積極證據足資證明被告有此部
    分犯行，則此部分犯罪為不能證明，惟此部分與有罪部分有
    想像競合之裁判上一罪關係，爰不另為無罪之諭知。
五、移送併辦之被告涉嫌96年10月4日下午5時許在桃園縣桃園市
    鎮○街 120號李君土住處傷害己○○部分，與本案無裁判上
    一罪關係，應退由檢察官另行偵辦，併此敘明。
據上論斷，應依刑事訴訟法第369條第1項前段、第364條、第299
條第1項前段，刑法第28條、第277條第1項、第55條、第41條第1
項前段，刑法施行法第1條之1第1項、第2項前段，判決如主文。
本案經檢察官林秀濤到庭執行職務。
中    華    民    國    98    年    1     月    23    日
                  刑事第六庭審判長法  官  林堭儀
                                  法  官  郭豫珍
                                  法  官  張明松
以上正本證明與原本無異。
不得上訴。
                                  書記官  蔡棟樑
中    華    民    國    98    年    1     月    23    日
附錄：本案論罪科刑法條全文
刑法第277條第1項：
傷害人之身體或健康者，處3年以下有期徒刑、拘役或1千元以下
罰金。
犯前項之罪因而致人於死者，處無期徒刑或7年以上有期徒刑；
致重傷者，處3年以上10年以下有期徒刑。


司法院資訊處製作；財團法人民間司法改革基金會備份。
